【裁判字號】    99,上,49
【裁判日期】    990810
【裁判案由】    侵權行為損害賠償
【裁判全文】
臺灣高等法院臺中分院民事判決  99年度上字第49號                                                                                
上  訴  人  乙○○  
被 上 訴人  甲○       真實.
上列當事人間請求侵權行為損害賠償事件，上訴人對於中華民國
98年11月20日臺灣苗栗地方法院97年度訴字第183號第一審判決
提起上訴，本院於99年7月27日言詞辯論終結，判決如下：
    主  文
原判決關於命上訴人連帶給付超過新台幣陸拾萬元部分暨訴訟費
用（除確定部分外）之裁判均廢棄。
上開廢棄部分，被上訴人在第一審之訴駁回。
其餘上訴駁回。
第一（除確定部分外）、二審訴訟費用由上訴人負擔五分之一，
餘由被上訴人負擔。
    事實及理由
一、被上訴人於原審起訴主張：被上訴人因與本件原審被告卓文
    治賭債糾紛，於民國（下同）94年3月26日18時許於上班場
    合（新名人KTV；位在苗栗縣頭份鎮○○路上）遭原審被告
    卓文治、訴外人溫玉秋、林國隆等3人強行拉出，之後將被
    上訴人載往訴外人林國隆位於苗栗縣頭份鎮民生里新屋家
    113 之2號住處之小房間內。迨抵達上開住處後，原審被告
    卓文治與訴外人溫玉秋、林國隆等3人則繼續要求被上訴人
    返還所積欠原審被告卓文治之賭債，因被上訴人表示無法一
    次清償，欲以分期付款之方式償債，談判中訴外人溫玉秋與
    原審被告卓文治因要接送小孩而先行離去，並將被上訴人交
    由本件原審被告林展宗、訴外人林國隆、羅德源與某不詳姓
    名之人，合計共約7～8人在場共同看管被上訴人，而私行拘
    禁被上訴人於小房間內妨害其行動自由。待原審被告卓文治
    返還上開住處，繼續逼迫被上訴人打電話尋找親友替其清償
    債務，期間上訴人乙○○亦抵達上開住所，並進入小房間察
    看被上訴人。因被上訴人仍無法找到替其清償或擔保債務之
    人，原審被告卓文治、林展宗與訴外人林國隆、上訴人乙○
    ○等人見狀，即分別由林國隆以牌尺出手毆打被上訴人頭部
    ，並持煙灰缸敲打被上訴人，上訴人乙○○以甩被上訴人巴
    掌等暴力方式，要求被上訴人清償債務，造成被上訴人之頭
    頂挫傷、外傷性左上犬齒第1、2小齒震傷等之傷害。被上訴
    人遭受上開暴力之後，因深感害怕，即向原審被告卓文治提
    出每月清償1萬元之還款方案，然仍為卓文治所拒絕。於當
    日晚間約9～10時左右，被上訴人聯絡其友人即訴外人張貴
    枝，告知其遭原審被告卓文治強押討債，並請張貴枝前來，
    訴外人張貴枝聽聞上情後，即央請朋友開車載其前往上開住
    所。其間被上訴人因一時無法解決債務，原審被告卓文治為
    達討債之目的，與訴外人林國隆商討後，向在場之上訴人乙
    ○○、原審被告林展宗與訴外人羅德源等3人表示將被上訴
    人帶出去輪姦。渠等3人聽聞後，即先由原審被告林展宗出
    手欲強拉被上訴人外出，被上訴人見狀，心中十分害怕，即
    向原審被告卓文治下跪求饒請求制止，卓文治見狀仍不予理
    會，原審被告林展宗即出手強拉被上訴人，訴外人林國隆則
    續吆喝。原審被告林展宗、訴外人羅德源與上訴人乙○○等
    3人即將被上訴人強拉外出，上訴人乙○○並以「再不走就
    活埋妳」等語恐嚇被上訴人。隨即由上訴人乙○○駕駛之廂
    型自小客車於同日晚間約22時30分許，以強制手段強拉被上
    訴人上車坐在後座，原審被告林展宗負責在旁看管壓制被上
    訴人，訴外人羅德源則坐在副駕駛座，共同將被上訴人載至
    苗栗縣頭份鎮蘆竹里「恆誼化工廠」後方河堤旁停車後，原
    審被告林展宗在車內後座以手架住被上訴人頸部，被上訴人
    見其等3人在場，知道無法抗拒，即任由上訴人乙○○先坐
    在其大腿上並將其上衣脫掉，被上訴人迫於無奈則自行將內
    褲脫下，訴外人羅德源則在一旁將被上訴人雙腳拉開後下車
    走在車後邊，上訴人乙○○隨即以生殖器官強行進入被上訴
    人之生殖器官內強制性交得逞；同時間，原審被告林展宗則
    將其生殖器官以雙手強制將被上訴人之口以含住方式為其口
    交得逞，嗣上訴人乙○○射精在被上訴人肚子上，被上訴人
    持衛生紙擦拭後，原審被告林展宗正準備以生殖器官進入被
    上訴人之生殖器官之際，因原審被告卓文治知悉訴外人張貴
    枝即將到來，乃命林國隆撥打電話叫原審被告林展宗、上訴
    人乙○○與訴外人羅德源等人返回，渠等3人隨即依原審被
    告卓文治、訴外人林國隆之指示駕車返回上開住處，在將被
    上訴人交由卓文治及林國隆，由渠等繼續逼討債務。迨訴外
    人張貴枝抵達後，原審被告卓文治表示被上訴人欠其117萬
    元，要求訴外人張貴枝擔保被上訴人上開欠款，張貴枝請原
    審被告卓文治先放被上訴人離開，並說在30萬元內可以為被
    上訴人擔保，然均為原審被告卓文治所拒絕，張貴枝因無力
    解決而先行離去，原審被告卓文治、訴外人林國隆等人見狀
    又以「如果妳再不拿錢出來，再不簽立有擔保人之5萬元本
    票，還要再次強姦妳」等語恐嚇被上訴人。而訴外人張貴枝
    在離去之後，心想事情有異，又於翌日（即27日）凌晨約2
    時許撥打電話給被上訴人轉給原審被告卓文治聽，請卓文治
    一起找被上訴人之夫處理，被上訴人之夫自訴外人張貴枝處
    知悉上情後，應允可把土地賣掉還債，而張貴枝因有上開償
    債方案，即與原審被告卓文治、訴外人林國隆約定到被上訴
    人先生之住處以出售土地作為擔保，並開立本票之方式解決
    。嗣抵達約定之地點，原審被告卓文治即要求被上訴人開立
    本票，被上訴人因一直發抖寫錯本票，乃由訴外人張貴枝代
    被上訴人簽發本票數紙，之後即開車到附近便利商店購買印
    泥，迄至凌晨4時許，再由原審被告卓文治、訴外人林國隆
    駕車先行將訴外人張貴枝載回住處，車行途中原審被告卓文
    治並以清償債務為由將被上訴人皮包內之新台幣（以下同）
    5千元現金取去當作部分債務之清償，始將被上訴人載回住
    處，前後共計約私行拘禁被上訴人長達近10小時。原審被告
    卓文治、林展宗及上訴人乙○○等3人上開共同妨害被上訴
    人性自主之犯行，業經本院刑事庭以97年度上訴字第1590
    號判刑在案。上開3人之行為，嚴重侵害被上訴人之人格權
    ，情節重大，爰依民法第184、195條侵權行為之法律關係，
    求為判命連帶賠償被上訴人所受之非財產上損害300萬元之
    判決，原審判決命上訴人及原審被告卓文治、林展宗連帶給
    付180萬元，並駁回被上訴人其餘之訴（此部分未據聲明不
    服），上訴人就其敗訴部分基於個人關係提起上訴，被上訴
    人答辯聲明：上訴駁回。
二、上訴人則以：伊於案發當日未曾到過訴外人林國隆設於苗栗
    縣頭份鎮民生里新屋家113之2號住處，且被上訴人是本於自
    由意願與上訴人及原審被告林展宗合意為金錢性交易。另本
    件刑事判決台中高分院97年度上訴字第1590號判決已上訴至
    最高法院，上開刑事判決有誤等語置辯。上訴聲明：(一)原判
    決關於不利於上訴人部分廢棄；(二)上訴人開廢棄部分，被上
    訴人在第一審之訴駁回。
三、兩造不爭執事項
  (一)原審被告卓文治於93年7月間與被上訴人一同前往新竹地區
    之賭場賭博，被上訴人因積欠賭場賭資117萬元，被上訴人
    因而向訴外人溫玉秋借3張支票清償上開賭債，然因被上訴
    人無力支付上開票款，導致上開支票因存款不足遭退票，後
    因卓文治係與被上訴人一起前往賭場賭博，因賭場不認識被
    上訴人，上開經營賭場者即強押卓文治到新竹不詳地區，強
    迫原審被告卓文治代被上訴人清償上開賭債，因此卓文治認
    為被上訴人欠其債務117萬元（見本院97年度上訴字第1590
    號刑事卷第315頁背面）。
  (二)被上訴人於案發當日晚間遭上訴人乙○○、原審被告林展宗
    及訴外人羅德源等3人帶出。後因訴外人張貴枝快到，所以
    原審被告卓文治請訴外人羅國隆打電話請上開3人帶同被上
    訴人回至林國隆上開住處（見本院97年度上訴字第1590號刑
    事卷第327頁及背面）。
四、兩造爭執事項
    上訴人乙○○主張未剝奪被上訴人行動自由，亦未對被上訴
    人有強制性交之行為。且所謂之性交行為，係出於兩造合意
    之金錢交易。
五、得心證之理由：
  (一)按刑事訴訟判決所認定之事實，固非當然有拘束民事訴訟判
    決之效力，但民事法院調查刑事訴訟原有之證據，而斟酌其
    結果以判斷事實之真偽，並於判決內記明其得心證之理由，
    即非法所不許（最高法院49年臺上字第929號判例意旨參照）
    。雖刑事附帶民事訴訟經移送民事庭後，即屬獨立民事訴訟
    ，其移送後之訴訟程序，應適用民事訴訟法，刑事訴訟所調
    查之證據，及刑事訴訟判決所認定之事實，並非當然有拘束
    民事訴訟之效力，然法院依自由心證判斷事實之真偽時，所
    斟酌之辯論意旨及調查證據之結果，非不得參酌刑事認定之
    事實及已調查之證據以為據。
  (二)上訴人及原審被告卓文治、林宗展，因被上訴人主張之上開
    事實，共同涉及私行拘禁、傷害、強制性交等罪嫌，經臺灣
    苗栗地方法院檢察署檢察官提起公訴，並均為有罪之認定，
    因上開3人不服而提起上訴，經本院97年度上訴自第1590號
    審理後，仍為3人有罪之認定，並分別判處原審被告卓文治
    有期徒刑8年10月、原審被告林宗展有期徒刑8年6月及上訴
    人乙○○有期徒刑8年8月在案，其中上訴人乙○○並應於刑
    之執行前另入相當之處所施以治療，至治癒為止。揆諸上開
    判例要旨，本院自得調閱前開刑事訴訟案件卷宗中之原有證
    據，並斟酌其結論，以判斷上訴人之主張是否有據。
  (三)經參酌上開刑事案件偵查、審判程序中，被上訴人結證後之
    指訴，與訴外人張貴枝就其親身經歷所為之證言，即有關被
    上訴人遭強押在訴外人林國隆住處小房間，打電話給伊前來
    協助處理，之後以開立本票解決債務之過程內容相符。又被
    上訴人因遭毆打而受有頭頂挫傷、外傷性左上犬齒第1、2小
    臼齒震傷等傷害，嗣並因上開案件調適障礙服藥過量，而於
    94年3月31日入院治療至同年4月4日出院之事實，有財團法
    人為恭紀念醫院所出具之94年3月27日、31日、95年5月8日
    診斷證明書3紙附於上開刑事案件偵查卷宗內可稽（見95年
    度偵字第2132號偵查卷證物袋）；而被上訴人在上開KTV遭
    強押到訴外人林國隆之住處，迄翌日凌晨開立本票方被釋放
    ，除有證人張貴枝之證詞外，亦有其開立之本票共21張（發
    票人均為被上訴人、面額5萬元者為20張、面額27萬元者1張
    ）附於前開刑事案件卷宗內可資佐證；足認被上訴人所述均
    係核實有據。
  (四)故上訴人乙○○、訴外人林國隆及原審被告卓文治皆主張未
    有對被上訴人妨害自由或強暴行為等，皆屬辯詞而無可採信
   （被上訴人結證遭毆打乙節，見本院97上訴字第1590號卷第
    219頁及背面）。再者，上訴人乙○○於刑事案件審理中，
    並不否認案發當日確有將被上訴人載至「恆誼化工廠」，而
    後雙方有性交情事乙節。上訴人堅稱伊並沒有妨害自由也沒
    有妨害性自主（本院卷第15至16頁），該性交情事係出於被
    上訴人合意之金錢交易云云。惟查，當日被上訴人之所以出
    現在訴外人林國隆之住處，係因其欠賭債，向訴外人溫玉秋
    借支票復未支付票款，而由原審被告卓文治代償，遂於案發
    當天遭卓文治與溫玉秋帶往林國隆住處協商債務。被上訴人
    在原審被告卓文治等人逼迫下撥打電話向張貴枝求救請其籌
    錢贖人，此時被上訴人如何有意願或念頭與上訴人乙○○或
    原審被告林展宗二人在野外摸黑為性交易？是上訴人主張兩
    造為合意之金錢交易而非強制性交等等，實與常情相悖。況
    且若為性交易，何以當訴外人林國隆撥打電話請渠等返回時
    ，原審被告林展宗即停止性交易，並將被上訴人載回林國隆
    之住處，顯見所謂合意金錢性交易之說詞並無可採。
  (五)按因故意或過失，不法侵害他人之權利者，負損害賠償責任
    ；數人共同不法侵害他人之權利者，連帶負損害賠償責任；
    不法侵害他人之身體、健康、名譽、自由、信用、隱私、貞
    操，或不法侵害其他人格法益而情節重大者，被害人雖非財
    產上之損害，亦得請求賠償相當之金額，民法第184條第1項
    前段、第185條第1項及民法第195條第一項分別定有明文。
    上訴人及原審被告等人既共同以上開方式，對被上訴人為妨
    害自由、傷害及強制性交之犯行，顯係故意以不法方法侵害
    被上訴人之身體、健康、自由、貞操及人格權，揆諸前揭法
    條規定，應就被上訴人因此所受之非財產上損失負連帶賠償
    責任。
  (六)另外，不法侵害他人之人格權，被害人受有非財產上損害，
    請求加害人賠償相當金額之慰撫金時，法院對於慰撫金之量
    定，應斟酌實際加害情形、所造成之影響、被害人所受精神
    上痛苦之程度、雙方之身分、地位、經濟狀況及其他各種情
    形，以核定相當之數額，此有最高法院47年台上字第1221號
    、51年台上字第223號及76年台上字第1908號判例意旨可資
    參照。則上訴人與被上訴人素無恩怨，更無相識，僅因被上
    訴人積欠原審被告卓文治117萬元賭債，即教唆任由上訴人
    乙○○、原審被告林展宗及訴外人羅德源將被上訴人強行載
    往河堤旁邊進行強制性交，所實施之非法手段甚為卑劣，於
    侵害過程中，被上訴人孤身一人陷於無助痛苦及恐慌徬徨之
    絕境，嚴重侵害其身體、健康、自由、貞操及人格尊嚴，由
    刑事庭證人卓文治結證證詞亦顯可見（見本院97年度上訴字
    第1590號刑事判決第26頁，卓文治問訴外人林國隆：乙○○
    來到你家看到被上訴人（甲○），沒有多久是不是就對甲○身
    體撫摸上下其手，包括撫摸甲○她的下體；另外，被上訴人
    自己結證陳詞中，亦謂上訴人乙○○也有打我、摸我下體（
    見本院97年度上訴字第1590號刑事卷第219頁背面），堪信
    被上訴人主張上訴人有侵權行為之事實為真實，上訴人因此
    行為經本院刑事庭判處罪刑在案。被上訴人自陳高中肄業，
    在酒店、小吃店上班，之前每月收入約十幾萬，目前沒有財
    產（見本院99年4月26日準備程序筆錄第2頁）；上訴人乙○
    ○自陳國中畢業，擔任鐵工臨時工，月薪約4萬多元，並無
    其他財產及綜合上述考量，針對被上訴人所受之侵害手段、
    痛苦程度、兩造之學歷、智識、身分、地位與經濟情況等各
    項情事，認上訴人得向上訴人乙○○連帶請求賠償為60萬元
    為適當，超過部分為無理由。
七、被上訴人本於侵權行為損害賠償請求上訴人賠償60萬元為有
    理由，應予准許。逾此所為請求，為無理由，應予駁回。原
    審就超過上開應准許部分，為上訴人敗訴之判決，自有未洽
    。上訴意旨就此部分指摘原判決不當，求予廢棄改判，為有
    理由，爰由本院改判如主文第一、二項所示。至於上開應准
    許部分，原審判命上訴人給付，核無違誤，上訴意旨，就此
    部分，仍執陳詞，指摘原判決不當，求予廢棄，為無理由，
    應駁回其上訴。
八、本件事證已臻明確，兩造其餘主張、陳述及所提證據，經審
    酌與本院前揭判斷不生影響，毋庸再予審酌，併此敘明。
九、據上論結，本件上訴為一部有理由，一部無理由，依民事訴
    訟法第449條第1項、第450條、第79條，判決如主文。
中    華    民    國    99    年    8     月    10    日
                民事第五庭    審判長法  官  童有德
                                    法  官  古金男
                                    法  官  鄭金龍
以上正本係照原本作成。
兩造均不得上訴。
                                    書記官  姚錫鈞      
                  
中    華    民    國    99    年    8     月    10    日
                                                      Ｓ

司法院資訊處製作；財團法人民間司法改革基金會備份。
